臺灣高雄地方法院民事裁定　　　　　　　 96年度聲字第637號
異　議　人　甲○○
異議人對於本院所屬民間公證人李.
成95年度雄院民認溪字第0367號認證書，聲明異議，本院裁定如
下：
    主  文
異議駁回。
    理  由
一、異議意旨略以：異議人為沈新基之長子。沈新基及其配偶沈
    陳錦華於民國95年12月19日，至本院所屬民間公證人李溪芬
    （下稱公證人）事務所，請求就2 人拒絕作證之陳報狀予以
    認證，經公證人作成95年度雄院民認溪字第0367號認證書。
    惟沈新基自88年底即已係重度痴呆患者，雖能簽名及回答簡
    單問題，但不知所簽文書何意，且沈新基自91年起，即陸續
    經國立成功大學附設醫院等診斷患有「血管性癡呆症」、「
    老年失智症」等病症，是沈新基有無表達請求認證文書之意
    思及能力，確有可疑，而公證人卻未告知及確認沈新基是否
    瞭解認證之內容與意義，其認證顯有瑕疵，爰依公證法第16
    條規定聲明異議等語。
二、公證人則以：本件認證時，公證人已踐行公證法第101 條及
    同法施行細則第72條第1 項之法定程序，並審核私文書內容
    ，無違反法令亦非無效之法律行為，且沈新基並未經宣告為
    禁治產人，公證人予以認證並無不合，本件異議為無理由，
    請依法駁回等語。
三、按公證人認證文書，應作成認證書。公證人認證私文書，應
    使當事人當面於私文書簽名，或承認為其簽名，並於認證書
    內記明其事由。認證文書，公證人應詢問請求人是否瞭解文
    書內容，並於認證書內記明其事由及認證之方法，公證法第
    100 條、第101 條第1 項及同法施行細則第72條第1 項分別
    定有明文。經查，沈新基及其配偶沈陳錦華於民國95年12月
    19日，至公證人事務所，請求就其2 人出具之陳報狀（內容
    係沈新基及沈陳錦華在子女4 人間（含異議人）之訴訟未達
    成和解前，其2 人拒絕至法院作證等情）予以認證，經公證
    人作成95年度雄院民認溪字第0367號認證書之事實，有95年
    度雄院民認溪字第0367號認證書及其陳報狀各1 份在卷可參
    。而本件認證之過程，公證人於本院陳述：當時係沈新基及
    沈陳錦華前來要求認證，沈新基是坐在輪椅上，2 位請求人
    請求認證陳報狀。伊有詢問2 位請求人，是否要認證該陳報
    狀，陳報狀內容伊有解釋給他們聽，當時沈新基有一點重聽
    ，陪同前來的沈新基之子有重複1 次給他聽，之後沈新基有
    點頭表示瞭解，沈陳錦華也有表示瞭解，伊就請2 位請求人
    當場在陳報狀及認證書請求人欄簽名，伊也有核對請求人之
    的身分證件。據伊觀察，當時沈新基精神狀態與一般老人家
    並無不同，也沒有異常情形等語，是公證人於沈新基及沈陳
    錦華請求認證陳報狀時，已核對其2 人之身分，並解釋陳報
    狀內容及確認其2 人請求認證之意思後，作成上開認證書，
    公證人認證之過程，均依照上開公證法相關規定而為，尚難
    認有不合法或不當之處。
四、異議人雖以沈新基有罹患上開疾病，而質疑沈新基是否有表
    達請求認證之真意云云。惟查，依異議人所提出國立成功大
    學醫學院附設醫院、長庚紀念醫院、衛生署台南醫院、嘉義
    榮民醫院所出具沈新基之診斷證明書，其上記載沈新基有罹
    患血管性癡呆症、老年失智症、智力退化等病症，惟其診斷
    之時間分別係91年及93年間，距離本件請求認證之時間，至
    少已2 年餘，沈新基於請求認證時其病症是否有所改善，已
    非無疑。且異議人曾於92年5 月20日及94年、95年間先後向
    臺灣台南地方法院聲請對沈新基宣告禁治產，經該院以92年
    度禁字第17號、94年度禁字第53號、95年度禁字第317 號裁
    定駁回在案，此有臺灣台南地方法院函文3 份在卷可憑，是
    沈新基既未經宣告禁治產，則沈新基尚難認係已心神喪失或
    已達不能處理事務之人。況異議人亦自承沈新基仍可簽名及
    回答簡單問題，而依沈新基及沈陳錦華所出具陳報狀內容，
    係因渠之子女4 人間（含異議人）有訴訟，渠2 人已出庭作
    證多次，甚感痛苦，故在子女間未能達成和解前，其2 人拒
    絕至法院作證等情，沈新基僅係要表達希望子女間能達成和
    解，避免訟爭，及不願再出庭作證之意，其內容並非艱深或
    難以理解，且經公證人於解釋該陳報狀內容，並經沈新基以
    點頭方式表示瞭解及親自在陳報狀上簽名，公證人認沈新基
    有請求認證之意，且其精神狀態亦無異常之情形，而作成認
    證書，於法並無不合，異議人主張沈新基無請求認證之真意
    云云，尚難採信。
五、綜上所述，公證人作成上開認證書，係依公證法100 條、第
    101 條第1 項及同法施行細則第72條第1 項等規定而為，並
    無不合法或不當之處，異議人所持上揭異議理由，不足為採
    ，業如上述。從而，本件異議為無理由，應予駁回。
六、依公證法第17條第1 項後段，裁定如主文。
中　　華　　民　　國　　 96　　年　  6　　月　　29　　日
                        民事鳳山分庭法　官　呂憲雄
正本證明係照原本作成。
如對本裁定抗告須於裁定送達後十日內，向本院提出抗告狀，並
繳納裁判費1,000 元。
中　　華　　民　　國　　 96　　年　  6　　月　　29　　日
                                    書記官  李文廣
